【裁判字號】    92,交抗,989
【裁判日期】    921022
【裁判案由】    違反道路交通管理處罰條例
【裁判全文】
臺灣高等法院交通事件裁定                        九十二年度交抗字第九八九號
    抗  告  人
    即受處分人  甲○○
右抗告人因違反道路交通管理處罰條例案件，不服臺灣板橋地方法院，中華民國九十
二年八月二十九日所為裁定（九十二年度交聲更字第三三號），提起抗告，本院裁定
如左：
    主  文
抗告駁回。
    理  由
一、按汽車行駛於道路上，其汽車駕駛人未繫安全帶者，處駕駛人新臺幣（下同）一
    千五百元罰鍰，道路交通管理處罰條例第三十一條第一項定有明文。
二、原裁定略以：本件異議人於民國（下同）九十年九月二日十時十二分許，駕駛車
    牌號碼為八Ｆ─０七三二號自用小客貨車，行經臺北市○○區○○路二段處，因
    有「行駛於道路上，汽車駕駛人未依規定方式繫安全帶」之違規事實，經警攔停
    並以掌上型電腦開立通知單舉發，惟經異議人拒絕簽收（依法視為已收受），嗣
    經交通部公路總局臺北區監理所於九十一年九月十八日以北監五字第裁四０─Ａ
    ＥＡ五０三六六六號裁決書裁處異議人「罰鍰一千五百元」等情，業據證人即舉
    發警員陳卓平、鄭坤賀分別於本院九十一年度交聲字第一八九二號訊問時到庭結
    證明確，且互核相符，另異議人對於其拒絕簽收上開通知單一節亦不爭執，並有
    臺北市政府警察局九十年九月四日北市警交大字第ＡＥＡ五０三六六六號通知單
    、上開裁決書、收件回執及臺北市政府警察局文山第一分局九十一年十月二十四
    日書函各一份附卷可稽。至證人即異議人之前妻張沛淇雖於本院九十一年度交聲
    字第一八九二號訊問時到庭證稱：當天異議人開車載伊及小孩，伊與小孩均坐在
    後座，在動物園前面被警攔下；異議人開車來載我們時，我們就有看到他綁安全
    帶；警察取締時異議人確有綁安全帶云云，惟經法官當場問及：「為何異議人有
    綁安全帶，警察還要開他通知單？」後，證人張沛淇即改為證稱：「我不知道，
    當時異議人是開小廂型車，我們坐在後面，只有看到他向警察說有綁安全帶。」
    等語，其前後所述不一，已難採信。又交通警員製單舉發違反道路交通管理處罰
    條例所列之違規事實，本質上為行政處分，係公務員基於職務上權力，依法就特
    定之具體事件所為具有公法上效果之單方行政行為，基於公務員為公法上行為具
    有公信力之原則，該行政處分當可被推定為真正。反之，若謂公務員一切行政行
    為均需預留證據以證其實，則國家行政勢必窒礙難行，據此，刑事訴訟法就犯罪
    證據有關之規定中與屬行政秩序罰之交通違規裁罰本質不合之部分，自不在準用
    之例。從而，異議人既未就執勤警員之舉發有誤提出相關證據以供調查，本院經
    查亦無任何證據足資證明其有捏造事實違法取締之情事，則執勤警員本其維護交
    通秩序、安全職責所為之舉發，自應受到合法、正確之推定。是異議人否認上開
    違規行為所為之辯解，尚無足採。綜上足見異議人確有上開違規行為至明。原處
    分機關據以援引前揭規定，裁處異議人如上所述，依照上開說明，並無不合，應
    予維持，本件異議為無理由，應予駁回，經核洵無違誤。
三、抗告意旨以抗告人並無違規竟仍受罰云云。惟查，證人即當時舉發之警員鄭坤賀
    於原審訊問時證稱：「．．．當天有三位同仁執勤，其中有一個同仁在前面四、
    五十公尺處過濾車輛是否有繫安全帶，在前面的警員是余明宗，我們的取締原則
    是攔下來時駕駛還沒有綁安全帶完整，由前面同仁先看是什麼廠牌顏色的車，再
    用無線電與我們聯絡，由我們攔下來．．．」、「我們不可能那麼草率，一定是
    他們沒有綁安全帶，我們才會告發」、「．．．而且當時告發之員警他的眼力也
    很利，應該不會看錯」、「（是否有可能攔下來之前未繫，攔下後才繫上？）有
    ，這種情形我們也會告發」等語（見原審九十一年交聲字第一八九二號卷第二十
    九、三十頁），是當時既有三位警員同時看見抗告人未繫安全帶，並經其中兩位
    警員（陳卓平、鄭坤賀）於原審到庭證述屬實，則抗告人所辯其確有繫安全帶，
    難謂僅係個人片面之詞而無可採信，且縱認抗告人於遭警攔停時始匆忙繫上安全
    帶，則此亦屬應告發之情形，是員警據此開立罰單亦於法無違，是抗告人仍執陳
    詞稱未違規應免罰以資抗辯，自無理由，應予駁回。
據上論斷，應依道路交通案件處理辦法第二十六條，刑事訴訟法第四百十二條，裁定
如主文。
中      華      民      國    九十二    年      十      月    二十二    日
                              台灣高等法院刑事第十二庭
                                    審判長法  官  劉  景  星
                                          法  官  陳  博  志
                                          法  官  陳  志  洋
右正本證明與原本無異。
不得再抗告。
                                          書記官  蔡  佩  珊
中      華      民      國    九十二    年      十      月    二十七    日


司法院資訊處製作；財團法人民間司法改革基金會備份。
